【裁判字號】    99,台非,326
【裁判日期】    991125
【裁判案由】    竊盜
【裁判全文】
最高法院刑事判決              九十九年度台非字第三二六號
上  訴  人  最高法院檢察署檢察總長
被      告  陸孝宗
上列上訴人因被告竊盜案件，對於台灣台北地方法院中華民國九
十九年七月五日第一審確定判決（九十九年度易字第一一二六號
，起訴案號：台灣台北地方法院檢察署九十九年度偵字第八六一
０號），認為部分違法，提起非常上訴，本院判決如下：
    主  文
原判決關於宣告強制工作部分撤銷。
    理  由
非常上訴理由稱：「按十八歲以上之竊盜犯、贓物犯有犯罪之習
慣者，固得諭知於刑之執行前，令入勞動場所強制工作，惟其應
執行之刑未達一年以上者，則不適用之，竊盜犯贓物犯保安處分
條例第三條第一項、第二條第四項規定甚明。本件原判決論以被
告竊盜，量處有期徒刑六月。其所量處之本刑既未達有期徒刑一
年以上，依首開法條規定，應無適用竊盜犯贓物犯保安處分條例
之規定宣付保安處分之餘地，乃竟依同條例第三條第一項、第五
條第一項前段之規定，諭知應於刑之執行前令入勞動場所強制工
作三年，自有適用法則不當之違背法令。案經確定，且不利於被
告，爰依刑事訴訟法第四百四十一條、第四百四十三條提起非常
上訴，以資糾正。」等語。
本院按：「判決不適用法則或適用不當者，為違背法令」，為刑
事訴訟法第三百七十八條所明定。又「應執行之刑未達一年以上
者，不適用本條例。」竊盜犯贓物犯保安處分條例第二條第四項
亦定有明文，是對於犯竊盜罪、贓物罪之被告，倘宣告之主刑未
達有期徒刑一年以上者，即無依上揭條例諭知強制工作保安處分
之餘地，其若併予宣告，自屬判決違背法令。本件被告陸孝宗雖
有多次竊盜罪之前案紀錄，但本件原判決就被告所犯之竊盜罪，
係量處有期徒刑六月，並未達一年以上，揆諸上開規定，自無竊
盜犯贓物犯保安處分條例之適用。乃原判決以被告於本件發生前
已連續犯多次竊盜罪，且於本件審理時陳稱係因好玩才多次竊取
他人之機車，足見被告確有竊取他人機車之惡習，而適用該條例
第三條第一項、第四條、第五條第一項前段規定，諭知被告應於
該竊盜罪執行前，令入勞動場所強制工作三年，自有適用法則不
當之違背法令。案經確定，且於被告不利，非常上訴意旨執以指
摘，洵有理由，自應由本院將上揭違法部分予以撤銷，以資救濟
。此項撤銷之效力，依刑事訴訟法第四百四十八條規定意旨，應
及於被告，附此敘明。
據上論結，應依刑事訴訟法第四百四十七條第一項第一款前段，
判決如主文。
中    華    民    國  九十九  年   十一   月  二十五  日
                      最高法院刑事第十二庭
                          審判長法官  賴  忠  星  
                                法官  呂  丹  玉  
                                法官  吳      燦  
                                法官  蔡  名  曜  
                                法官  葉  麗  霞  
本件正本證明與原本無異
                                      書  記  官  
中    華    民    國  九十九  年   十二   月    一    日
                                                       s

司法院資訊處製作；財團法人民間司法改革基金會備份。
